臺灣嘉義地方法院民事裁定
110年度監宣字第165號
聲  請  人  李梅足  


相  對  人  黃美甄  

關  係  人  李振添  
上列聲請人聲請監護宣告事件，本院裁定如下：
    主    文
一、宣告黃美甄（女，民國○○○年○月○日生，身分證統一編
    號：Ｚ○○○○○○○○○號）為受監護宣告之人。
二、選任李梅足（女，民國○○年○月○○日生，身分證統一編號：Ｚ
    ○○○○○○○○○號）為受監護宣告之人黃美甄之監護人。
三、指定李振添（男，民國五十三年八月廿五日生，身分證統一
    編號：Ｚ○○○○○○○○○號）為會同開具財產清冊之人。
四、聲請程序費用由受監護宣告之人黃美甄負擔。
    理    由
一、聲請意旨：聲請人為相對人之母親，相對人自出生後因腦性
    麻痺而先天性智能不足，致不能為意思表示或受意思表示，
    並有中華民國身心障礙證明影本為證。為此，依民法第14條
    、第1110條、第1111條及家事事件法第164 條規定，聲請對
    其為監護之宣告，並選定聲請人為受監護宣告之人之監護人
    ，暨指定關係人為會同開具財產清冊之人等語。
二、對於因精神障礙或其他心智缺陷，致不能為意思表示或受意
    思表示，或不能辨識其意思表示之效果者，法院得因本人、
    配偶、四親等內之親屬、最近一年有同居事實之其他親屬、
    檢察官、主管機關、社會福利機構、輔助人、意定監護受任
    人或其他利害關係人之聲請，為監護之宣告，民法第14條第
    1 項定有明文。經本院調查，聲請人主張前述事實，已據提
    出戶籍謄本、前述證明影本等件為憑；又本院審驗相對人之
    精神及心智狀況，經鑑定人即嘉義基督教醫院精神科主治醫
    師趙星豪所為之精神鑑定報告認：依據相對人家人陳述，相
    對人自幼生長發育遲緩，有癲癇及腦性麻痺病史，並經鑑定
    領有極重度身心障礙手冊，平日生活均需他人照護料理。在
    鑑定時，雖然意識清醒，但受認知功能障礙影響，對問話無
    法理解及回應。根據病歷紀錄及心理衡鑑結果，相對人為腦
    性麻痺合併極重度智能不足患者，語言及操作功能均有嚴重
    障礙，對複雜社會事務缺乏判斷能力，日常生活無法獨立處
    理，需他人密切監督協助。故相對人因其心智缺陷，已不能
    為意思表示及受意思表示等語，有110 年6 月16日精神鑑定
    報告書在卷可參（見本院卷第43至47頁）。本院審酌前述鑑
    定意見及結果，認相對人目前已呈現極重度智能不足，對複
    雜社會事務缺乏判斷能力，故相對人已達因心智缺陷，已不
    能為意思表示及受意思表示。因此，聲請人聲請對相對人為
    監護之宣告，為有理由，應予准許。
三、又受監護宣告之人應置監護人。法院為監護之宣告時，應依
     職權就配偶、四親等內之親屬、最近一年有同居事實之其
    他 親屬、主管機關、社會福利機構或其他適當之人選定一
    人或 數人為監護人，並同時指定會同開具財產清冊之人。
    法院選 定監護人時，應依受監護宣告之人之最佳利益，優
    先考量受 監護宣告之人之意見，審酌一切情狀，並注意下
    列事項：受 監護宣告之人之身心狀態與生活及財產狀況。
    受監護宣告之 人與其配偶、子女或其他共同生活之人間之
    情感狀況。監護 人之職業、經歷、意見及其與受監護宣告
    之人之利害關係。 法人為監護人時，其事業之種類與內容
    ，法人及其代表人與 受監護宣告之人之利害關係，民法第1
    110條、第1111條第1  項及第1111條之1 各有明文。本件相
    對人既為監護之宣告， 已如前述，自應為其選定監護人及
    指定會同開具財產清冊之 人。經本院調查結果，相對人未
    婚、父親已過世，有聲請人及關係人即舅舅等其他親屬，而
    聲請人、關係人為相對人母親、舅舅，為相對人尊親屬；而
    聲請人表示願意擔任相對人之監護人，關係人同意願擔任相
    對人之會同開具財產清冊之人，並經同意或出具同意書同意
    由聲請人、關係人分別擔任相對人之監護人、開具財產清冊
    之人等情，有戶籍謄本、親屬系統表、親屬同意書在卷可參
    。本院參酌聲請人、關係人為相對人之尊親屬，均為相對人
    最密切親人及其等之意願，認由聲請人任相對人之監護人，
    最能符合受監護宣告之人之最佳利益，選定聲請人為相對人
    之監護人，並指定關
    係人為會同開具財產清冊之人。
四、再者，依民法第1113條準用同法第1099條、第1099條之1 之
    規定，監護開始時，監護人對於受監護人之財產，應依規定
    會同遺囑指定、當地直轄市、縣（市）政府指派或法院指定
    之人，於二個月內開具財產清冊，並陳報法院；於前條之財
    產清冊開具完成並陳報法院前，監護人對於受監護人之財產
    ，僅得為管理上必要之行為。本件聲請人既任相對人之監護
    人，其於監護開始時，對於相對人之財產，自應依前揭規定
    會同開具財產清冊之人即關係人於二個月內開具財產清冊並
    陳報法院，併此敘明。
五、依家事事件法第164 條第2 項，裁定如主文。
中　　華　　民　　國　　110 　年　　7 　　月　　9 　　日
                  家事法庭    法  官　李文輝
以上正本係照原本作成。
如不服本裁定，應於送達後10日內向本院提出抗告狀，並繳納抗
告費新台幣1,000元。
中　　華　　民　　國　　110 　年　　7 　　月　　9 　　日
                              書記官　張紜飴